【裁判字號】    98,訴,2424
【裁判日期】    990209
【裁判案由】    侵權行為損害賠償
【裁判全文】
臺灣板橋地方法院民事判決              98年度訴字第2424號
原      告  丙○○
            乙○○
兼  共  同
法定代理人  戊○○
原      告  丁○○○
上四人共同
訴訟代理人  己○○
被      告  庚○○
訴訟代理人  甲○○
上列當事人間侵權行為損害賠償事件，經本院刑事庭裁定（98年
度交簡附民字第133號）移送前來，本院於民國99年1月28日言詞
辯論終結，判決如下：
    主  文
被告應給付原告戊○○新臺幣壹拾貳萬柒仟伍佰零玖元。
被告應給付原告丁○○○新臺幣玖萬柒仟柒佰伍拾捌元。
被告應給付原告丙○○新臺幣萬仟佰拾元。
被告應給付原告乙○○新臺幣伍萬伍仟壹佰貳拾貳元。
原告其餘之訴駁回。
訴訟費用由被告負擔十分之七，餘由原告負擔。
本判決第一、二、三、四項於原告戊○○、丁○○○、丙○○、
乙○○依序以新臺幣肆萬元、萬元、壹萬元、壹萬捌仟元為被
告供擔保後，得為假執行。但被告如各以新臺幣壹拾貳萬柒仟伍
佰零玖元、玖萬柒仟柒佰伍拾捌元、萬仟佰拾元、伍萬
伍仟壹佰貳拾貳元為原告預供擔保，得免為假執行。
原告其餘假執行之聲請駁回。
    事實及理由
一、程序方面：
  (一)原告戊○○為原告丙○○、乙○○之法定監護人，有臺灣嘉
    義地方法院94年度家訴字第75號民事判決及確定證明書、原
    告丙○○、乙○○之戶籍謄本各1 份（見本院98年度交簡附
    民字第133號卷第3至7頁）為憑，核無不合。
  (二)原告於訴狀送達後，將訴之聲明第1 項由「被告應賠償原告
    等新臺幣（下同）818,779 元，及自民國97年6月2日起至清
    償日止，按年息百分之五計算之利息。」變更為「被告應給
    付原告丙○○128,330元。被告應給付原告乙○○130,122元
    。被告應給付原告原告丁○○○167,758 元。被告應給付原
    告原告戊○○177,509 元。」，屬變更應受判決事項之聲明
    ，業經被告同意（見本院卷第45頁反面），且核其請求之基
    礎事實同一，亦不甚礙被告之防禦及訴訟之終結，依民事訴
    訟法第255條第1項第1、2、7款規定，應予准許。
二、原告主張：
  (一)原告戊○○為原告丙○○、乙○○之法定監護人。被告於97
    年6月1日，駕駛車牌號碼為9481-JT號休旅車，沿國道三號
    公路往臺北縣方向行駛，於同日3時20分許，行經關西路段
    79公里900公尺處時，本應注意汽車行駛高速公路，前後兩
    車間之行車安全距離應依車輛速率之每小時公里數值減20公
    尺，且應注意車前狀況，隨時採取必要之安全措施，而依當
    時情形，又無不能注意之情事，竟疏未注意且未保持安全距
    離，因煞車不及而追撞同向前方由原告戊○○所駕駛附載原
    告丙○○、乙○○、丁○○○之車牌號碼為0718-JC號自小
    客車，致原告戊○○右手肘脫臼、原告丙○○左膝擦傷、原
    告乙○○頸部挫傷及原告丁○○○右肩挫傷之傷害。
  (二)原告因被告之上開過失傷害犯罪行為，致身體、健康受有損
    害，依民法第184條第1項前段、第193條第1項、第195條第1
    項規定，原告自得請求被告賠償所受損害。茲計算原告所受
    之損害如下：
    1.醫療費：原告戊○○、丁○○○、丙○○、乙○○因本件
      車禍受傷後，曾分別前往國軍桃園總醫院附設民眾診療服
      務處、嘉義基督教醫院、亦生堂中醫診所、財團法人國泰
      綜合醫院等醫院就診，原告戊○○、丁○○○、丙○○、
      乙○○分別支出醫藥費之自負額部分各計27,509、17,758
      元、3,330元、5,122元。
    2.精神慰撫金：原告戊○○、丁○○○、丙○○、乙○○因
      本件車禍遭被告追撞，致原告4人所搭乘由原告戊○○駕
      駛之上開車牌號碼為0718-JC號自小客車翻滾三、四圈後
      停止並全毀，飽受驚嚇，且因此而受有上開傷害，精神上
      之痛苦非一般人可見，被告應分別賠償原告戊○○、丁○○○、丙○○、乙○○各15萬元、15萬元、125,000元、1
      25,000元。
    爰依侵權行為損害賠償之法律關係提起本訴等語。併為聲明
    ：1.被告應給付原告戊○○177,509元。2.被告應給付原告
    丁○○○167,758元。3.被告應給付原告丙○○128,330元。
    4.被告應給付原告乙○○130,122元。5.原告願供擔保，請
      准宣告假執行。
三、被告則以：被告於上開時地駕駛上開車牌號碼為9481-JT號
    休旅車，因天色昏暗，未料由原告戊○○駕駛之上開車牌號
    碼為0718-JC號自小客車驟然減速，致被告閃避不及撞及該
    自小客車後保險桿，該車因而打滑失控，使原告4人受傷。
    被告於事發後立即報警並將傷者送醫，主動與原告協商賠償
    事宜，因原告須56萬元才願和解，致未能達成和解。其中(一)
    原告戊○○之亦生堂中醫診所支出藥品費，應非必要，且嘉
    義基督教醫院並未診斷與本事故有因果關係。原告丁○○○
    之亦生堂中醫診所支出藥品費，應非必要，且國軍桃園總醫
    院附設民眾診療服務處及嘉義基督教醫院之就診費用與本事
    故無因果關係。原告丙○○、乙○○2人國軍桃園總醫院附
    設民眾診療服務處及嘉義基督教醫院之就診費用與本事故無
    因果關係。(二)精神慰撫金部分，被告今因社會經濟不景氣，
    家中經濟陷入窘境，對於本事故造成原告不便及身心傷害，
    深表歉意，被告並無歸避責任，惟原告請求賠償之金額被告
    目前之能力恐將無法負擔。被告承認有過失，但關於責任的
    部分有爭執。被告只有國中教育程度，事發到現在都在市場
    送貨，未婚等語，資為抗辯。併為答辯聲明：(一)原告之訴及
    假執行之聲請均駁回。(二)如受不利判決，被告願供擔保，請
    准宣告免為假執行。
四、兩造均不爭執之事實：被告因上開肇事之事實，經本院以98
    年度交簡字第2031號判處被告過失傷害罪刑確定。
五、原告主張：因被告之上開過失，而自後追撞原告戊○○所駕
    駛附載原告丙○○、乙○○、丁○○○之車牌號碼為0718-J
    C號自小客車，致原告戊○○右手肘脫臼、原告丙○○左膝
    擦傷、原告乙○○頸部挫傷及原告丁○○○右肩挫傷之傷害
    等情，業據其提出與所述相符之國道公路警察局道路交通事
    故登記聯單1份、原告戊○○診斷證明書6份、原告丙○○診
    斷證明書2份、原告乙○○診斷證明書2份、原告丁○○○診
    斷證明書7份為證，並有本院98年度交簡字第2031號刑事簡
    易判決附卷可稽（見本院板橋簡易庭98年度司板調字第160
    號卷第5至6頁），且為被告所不爭執。原告之主張，應信為
    真實。足見被告確因未注意前後兩車間之行車安全距離及車
    前狀況之過失，而自後追撞原告戊○○所駕駛附載原告丙○○、乙○○、丁○○○之車牌號碼為0718-JC 號自小客車，
    致原告戊○○右手肘脫臼、原告丙○○左膝擦傷、原告乙○○頸部挫傷及原告丁○○○右肩挫傷之傷害。是原告主張被
    告過失傷害原告等語，核屬有據，應予採信。
六、按「汽車、機車或其他非依軌道行駛之動力車輛，在使用中
    加損害於他人者，駕駛人應賠償因此所生之損害。但於防止
    損害之發生，已盡相當之注意者，不在此限。」、「因故意
    或過失，不法侵害他人之權利者，負損害賠償責任。」、「
    不法侵害他人之身體或健康者，對於被害人因此喪失或減少
    勞動能力或增加生活上之需要時，應負損害賠償責任。」、
    「不法侵害他人之身體、健康、名譽、自由、信用、隱私、
    貞操，或不法侵害其他人格法益而情節重大者，被害人雖非
    財產上之損害，亦得請求賠償相當之金額。」、「損害賠償
    ，除法律另有規定或契約另有訂定外，應以填補債權人所受
    損害及所失利益為限。」，民法第191條之2、第184條第1項
    前段、第193條第1項、第195條第1項前段、第216條第1項分
    別定有明文。被告過失傷害原告，致原告受有上開傷害等情
    ，其證據業如前述。是原告請求被告依上開規定負損害賠償
    責任，洵屬有據。茲就原告之請求審酌如下：
  (一)醫療費部分：
    原告戊○○、丁○○○、丙○○、乙○○主張其因遭受被告
    過失傷害，而前往國軍桃園總醫院附設民眾診療服務處等醫
    院就診，原告戊○○、丁○○○、丙○○、乙○○分別支出
    醫藥費之自負額部分各計27,509、17,758元、3,330元、5,1
    22元等語，有上開診斷證明書及原告戊○○、丁○○○、丙○○、乙○○之醫療費收據附於本院98年度交簡附民字第13
    3號卷第29至82頁為證，且其中原告戊○○之亦生堂中醫診
    所支出藥品費及掛號費，依其診斷證明書及收據上載明原告
    戊○○就診時間自97年6月間起及右手肘脫臼、右脅挫傷；
    原告丁○○○之亦生堂中醫診所支出藥品費及掛號費，依其
    診斷證明書及收據上載明原告丁○○○就診時間自97年6月2
    日起及胸壁挫傷、右肩挫傷；原告戊○○之嘉義基督教醫院
    支出醫療費，依其診斷證明書及收據上載明原告戊○○就診
    時間自97年6月間起及骨科；原告丁○○○、丙○○、乙○○之國軍桃園總醫院附設民眾診療服務處及嘉義基督教醫院
    支出醫療費，依其國軍桃園總醫院附設民眾診療服務處診斷
    證明書及收據上載明原告丁○○○、丙○○、乙○○就診時
    間自97年6月間起及右肩挫傷、左膝擦傷、頸部挫傷；依其
    嘉義基督教醫院診斷證明書及收據上載明原告丁○○○、丙○○、乙○○就診時間自97年9月間、97年8月、間97年8月
    間起及急性壓力反應、急性壓力反應、創傷後壓力症候群，
    核均屬必要費用，應予准許。被告空言否認為必要費用及與
    本事故有因果關係所為之上開辯解，尚乏依據，洵無可採。
  (二)精神慰撫金部分：按「慰撫金之賠償其核給之標準固與財產
    上損害之計算不同，然非不可斟酌雙方身分資力與加害程度
    ，及其他各種情形核定相當之數額」（最高法院51臺上字第
    223號判例意旨參照）。本院斟酌原告戊○○、丁○○○、
    丙○○、乙○○於本件侵權行為（傷害）發生時分別年滿56
    歲（41年1月2日生）、53歲（43年6月16日生）、8歲（88年
    7月12日生）、6歲（90年9月20日生），其各受有上開傷害
    ，其中原告丁○○○、丙○○、乙○○於本件侵權行為（傷
    害）發生後各有急性壓力反應、急性壓力反應、創傷後壓力
    症候群等情，已如前述，堪認原告精神上均受有相當之痛苦
    。原告戊○○97年所得約60萬元，名下無財產；原告丁○○○97年所得約61萬元，財產總額約136萬元；原告丙○○、
    乙○○均無所得或財產，業經本院依職權向財政部財稅資料
    中心調取其財產所得資料（見本院卷第13至21頁）在卷可憑
    。被告係高中程度，被告陳明事發到現在都在市場送貨，未
    婚等語，被告於本件侵權行為發生時年滿32歲（64年8月10
    日生），名下無財產，業經本院依職權向財政部財稅資料中
    心調取其財產所得資料（見本院卷第22頁）在卷可憑等兩造
    之身分、地位、經濟能力及其他情形，認原告戊○○、丁○○○、丙○○、乙○○分別請求慰撫金賠償（非財產上損失
    ）各15萬元、15萬元、125,000元、125,000元，尚屬過高，
    應依序分別核減為10萬元、8萬元、3萬元、5萬元，方屬公
    允，是原告逾此部分之請求，均屬無據，均應予駁回。
  (三)基上，原告戊○○、丁○○○、丙○○、乙○○得請求之醫
    療費各27,509、17,758元、3,330元、5,122元及精神慰撫金
    各10萬元、8萬元、3萬元、5萬元，共計各為127,509元、97
    ,758元、33,330元、55,122元之損害賠償。
七、從而，原告依侵權行為損害賠償之法律關係，請求被告應分
    別給付原告戊○○、丁○○○、丙○○、乙○○各127,509
    元、97,758元、33,330元、55,122元，為有理由，應予准許
    。逾此部分之請求，即屬無據，應予駁回。
八、兩造分別陳明願供擔保請准宣告假執行或免為假執行，就原
    告勝訴部分，經核並無不合，爰各酌定相當之擔保金額，予
    以准許。至原告敗訴部分，其假執行之聲請即失所附麗，應
    予駁回。
九、本件事證已臻明確，兩造其餘攻擊、防禦方法及舉證，經本
    院審酌後，認對於判決結果均無影響，爰不一一論述，併此
    指明。
據上論結，本件原告之訴一部為有理由，一部為無理由，依民事
訴訟法第79條、第390條第2項、第392條，判決如主文。
中    華    民    國    99    年    2     月    9     日
                  民事第三庭    法  官  楊千儀
以上正本係照原本作成。
如對本判決上訴，須於判決送達後20日內向本院提出上訴狀（需
按他造人數附繕本）。
中    華    民    國    99    年    2     月    9     日
                                書記官  劉鴻傑

司法院資訊處製作；財團法人民間司法改革基金會備份。
